臺灣高雄地方法院刑事裁定
111年度毒聲字第764號
聲  請  人  臺灣高雄地方檢察署檢察官
被      告  林宙葦


上列被告因違反毒品危害防制條例案件，經檢察官聲請送觀察、
勒戒(111年度毒偵字第2845號)，本院裁定如下：
    主  文
林宙葦施用第二級毒品，令入勒戒處所觀察、勒戒，其期間不得
逾貳月。
    理  由
一、聲請意旨如附件聲請書所載。
二、按犯毒品危害防制條例第10條之罪者，檢察官應聲請法院裁
    定，令被告入勒戒處所觀察、勒戒，其期間不得逾二月；依
    前項規定為觀察、勒戒或強制戒治執行完畢釋放後，3年後
    再犯第10條之罪者，適用本條前2項之規定，毒品危害防制
    條例第20條第1項、第3項分別定有明文。而上開所謂「3年
    後再犯」，只要本次再犯（不論修正施行前、後）距最近1
    次觀察、勒戒或強制戒治執行完畢釋放，已逾3年者，即該
    當之，不因其間有無犯第10條之罪經起訴、判刑或執行而受
    影響（最高法院刑事大法庭109年度台上大字第3826號裁定
    意旨參照）。
三、經查：
㈠、被告林宙葦於民國111年7月14日5時許，在高雄市○○區○○路00
    0巷00號住處內，以將甲基安非他命置入玻璃球燒烤後吸食
    煙霧之方式，施甲基安非他命1次乙節，業據被告於偵查中
    坦承不諱，且其於111年7月18日10時1分許為警採尿送驗，
    結果呈安非他命、甲基安非他命陽性反應，有高雄市政府警
    察局鳳山分局毒品案件尿液採證代碼對照表（尿液代碼：FS
    1386號）及正修科技大學超微量研究科技中心111年8月10日
    尿液檢驗報告（原始編號：FS1386號）在卷可佐，足認被告
    上開任意性自白與事實相符。本件事證明確，被告於前揭時
    、地，施用甲基安非他命之事實，堪可認定。
㈡、又被告前因施用毒品案件，經送觀察、勒戒後，認有繼續施
    用毒品傾向，再令入戒治處所施以強制戒治，起訴部分經本
    院以90年度雄簡字第338號判決處有期徒刑6月確定，強制戒
    治部分則於90年8月17日停止戒治出所並交付保護管束，91
    年2月27日保護管束期滿未經撤銷視為執行完畢，迄今並無
    再為觀察、勒戒或強制戒治處遇之紀錄，有臺灣高等法院被
    告前案紀錄表在卷為佐。被告本件施用第二級毒品犯行，距
    離前揭強制戒治執行完畢釋放的時間，已逾3年，依上開說
    明，縱被告其間有因犯施用毒品罪經起訴、判刑或執行，仍
    應依毒品危害防制條例第20條第3項規定，再予適用觀察、
    勒戒之機會。
㈢、至於被告於110年間因施用毒品案件，經臺灣高雄地方檢察署（下稱高雄地檢署）檢察官以110年度毒偵字第845號為附命完成戒癮治療之緩起訴處分確定，緩起訴期間為自110年10月6日起至111年10月5日止，被告已於111年3月30日完成戒癮治療程序，於111年9月20日前，被告仍須按期履行預防再犯之必要命令（即向高雄地檢署觀護人及高雄市政府毒品防制局報到並接受輔導、不定期驗尿，檢驗結果須呈陰性反應）等情，有緩起訴處分書及臺灣高等法院被告前案紀錄表在卷可稽。然「緩起訴處分之戒癮治療」與「觀察、勒戒或強制戒治」之處遇，因法律規定之程序、效果均不相同，已無法等同視之。即被告初犯（或觀察、勒戒、強制戒治執行完畢釋放3年後再犯）施用毒品，經為命戒癮治療之緩起訴處分，若遭撤銷，檢察官針對該次撤銷緩起訴之施用毒品犯行，或者戒癮治療履行完畢，檢察官針對之後施用毒品犯行，均仍應依前揭毒品危害防制條例第20條或第23條之規定處理，亦可以再為緩起訴，然不得逕行起訴（最高法院110年度台上字第2096號判決意旨參照）。是被告前揭戒癮治療無論是否執行完畢，均無從認被告事實上已接受等同「觀察、勒戒或強制戒治」執行完畢之處遇，檢察官針對本次施用毒品犯行，向本院聲請觀察、勒戒，於法有據，併以說明。
㈣、再者，毒品危害防制條例所規定之「觀察、勒戒」程序，係
    針對受處分人所為保安處分，目的在戒除行為人施用毒品身
    癮及心癮，以達教化與治療之目的，其立法意旨在幫助施用
    毒品者戒毒，性質上為一療程，而非懲罰，並屬強制規定，
    除檢察官審酌個案情形，依同條例第24條第1項為附命完成
    戒癮治療之緩起訴處分外，凡經檢察官聲請法院裁定將被告
    送勒戒處所觀察、勒戒者，法院僅得就其聲請審查被告是否
    有施用毒品之行為，以及被告是否為「初犯」或為觀察、勒
    戒、強制戒治執行完畢後「3年後再犯」而為准駁之裁定，
    並無自由斟酌以其他方式替代或得以其他原因免予執行之權
    。又是否給予被告為附命完成戒癮治療之緩起訴處分，屬刑
    事訴訟法第253條之1第1項及第253條之2第1項第6款特別賦
    予檢察官之職權，非法院所得審酌，且此非「觀察、勒戒」
    前置處分，也與被告是否判刑之追訴要件無關，檢察官自無
    義務說明為何不給予被告戒癮治療之緩起訴處分。法院縱使
    審查其裁量有無違法，也僅在卷證資料所示證物中審酌，而
    為最低限度之審查，即此部分為檢察官之裁量，必須予以尊
    重。
㈤、本件聲請書載明被告前經高雄地檢署檢察官以110年度毒偵字
    第845號為命戒癮治療之緩起訴處分，惟被告於緩起訴期間
    內再為本案施用毒品犯行，顯見其自制力不佳，認不宜再給
    予附命戒癮治療之緩起訴處分（如附件）。而依卷證資料所
    示，被告於前案緩起訴處分期間再犯本件施用毒品行為，可
    見被告戒癮治療成效不彰，以被告屢犯施用毒品犯行，其有
    毒品來源，戒絕毒癮之意志不堅、自制力薄弱，此次若僅以
    寬鬆之機構外社區性戒癮治療，已難期待其能完全戒絕毒癮
    。是以，檢察官考量本案具體情節，向本院聲請令被告入勒
    戒處所觀察、勒戒，以監禁式之治療方式，求短時間內隔絕
    被告之毒品來源，務使其專心戒除毒癮，而未依刑事訴訟法
    第253條之1規定對被告為附命完成戒癮治療之緩起訴處分，
    核其此部分職權之行使尚屬合法，形式上亦無裁量恣意或濫
    用之情，於法有據。
㈥、末以，被告另因於111年4月16日施用毒品案件，經本院以111
    年度毒聲字第571號裁定令入勒戒處所觀察、勒戒，迄今尚
    未執行乙情，此有裁定、被告之前案紀錄表存卷供參，因「
    觀察、勒戒處分」並非刑罰，而係具有強制治療性質之特殊
    處遇方式，屬保安處分之一種，故觀察、勒戒處分之執行，
    於觀察勒戒處分執行條例未規定之事項，自應適用保安處分
    執行法之相關規定；而依保安處分執行法第4條之1第2項之
    規定，保安處分開始執行後，未執行完畢前，又受同一保安
    處分之宣告者，仍僅就原執行之保安處分繼續執行。即檢察
    官於前案被告觀察、勒戒裁定尚未執行完畢前，以被告後案
    另有施用毒品行為，再次聲請裁定將被告送觀察、勒戒，因
    被告於前案既未曾受觀察、勒戒執行完畢，針對後案，法院
    仍應依毒品危害防制條例第20條之規定，裁定將被告送觀察
    、勒戒，不受前案觀察、勒戒裁定之影響。至於被告受2個
    觀察、勒戒之裁定，檢察官則應依保安處分執行法第4條之1
    之規定執行其一，被告不致於受到重覆執行之不利益，併此
    說明。
四、綜上所述，本件聲請為有理由，應予准許，依毒品危害防制
    條例第20條第3項、第1項，裁定如主文。
中　　華　　民　　國　　111 　年　　9 　　月　　30　　日
                  刑事第十二庭  法　官  莊珮君
以上正本證明與原本無異。
如不服本裁定應於送達後5日內向本院提出抗告狀。
中　　華　　民　　國　　111 　年　　9 　　月　　30　　日
                                書記官  李欣妍